臺灣臺北地方法院民事判決　　　　　　　99年度訴字第4714號
原　　　告　柏泓媒體股份有限公司
法定代理人　柴慧齡
訴訟代理人　張至剛律師
被　　　告　漁歌廣告展業有限公司
法定代理人　蘇玉麟
訴訟代理人　蘇玉蓮
訴訟代理人　顏靜芬
上列當事人間債務人異議之訴事件，本院於民國100 年2 月16日
言詞辯論終結，判決如下：
    主  文
臺灣臺北地方法院九十八年度司執字第五四九○一號及臺灣嘉義
地方法院九十八年度司執助字第二八八號給付票款強制執行事件
，被告所執九十七年度票字第三五七五四號民事裁定就其中本票
面額新臺幣佰拾萬陸仟陸佰貳拾柒元之本票債權，於超過新
臺幣貳佰拾伍萬伍仟玖佰伍拾捌元及自民國九十八年十月一日
起至清償日止按年息百分之六計算之利息部分之強制執行程序應
予撤銷。
訴訟費用由被告負擔。
    事實及理由
一、原告主張：被告前持有原告分別於民國97年7 月4 日、97年
    7 月16日所簽發，到期日為97年7 月11日、97年8 月31日，
    面額各為新臺幣（下同）330 萬6627元、60萬元之本票二紙
    ，並經被告向鈞院聲請以97年度票字第35754 號民事裁定（
    下稱系爭本票裁定）准許強制執行後，復據以強制執行，鈞
    院即以98年度司執字第54901 號分案強制執行，且函囑臺灣
    嘉義地方法院98年度司執助字第288 號執行在案。惟被告就
    原告前揭所簽發之二紙本票債權，其中面額330 萬6627元之
    本票債權（下稱系爭本票債權），嗣經鈞院以98年度簡上字
    第584 號民事判決認定「確認被上訴人持有上訴人名義於97
    年7 月4 日簽發，到期日97年7 月11日，面額330 萬6627元
    本票一紙，就超過235 萬5958元，及自民國98年10月1 日起
    至清償日止，按週年利率6 ％計算之利息金額，對上訴人之
    票據債權不存在。」確定在案，既系爭本票債權因部分清償
    而不復存在，則鈞院及臺灣嘉義地方法院民事執行處於此範
    圍內應不得予以強制執行。為此，原告爰依強制執行法第14
    條規定，提起本件債務人異議之訴，請求撤銷已清償部分之
    強制執行程序等語。並聲明：臺灣臺北地方法院98年度司執
    字第54901 號及臺灣嘉義地方法院98年度司執助字第288 號
    給付票款強制執行事件，就其中本票面額330 萬6627元及自
    97年7 月11日起至清償日止，按年息6 ％計算之利息所為之
    強制執行程序，超過235 萬5958元，及自98年10月1 日起至
    清償日止，按年息6 ％計算之利息金額之部分，應予撤銷。
二、被告則略以：被告對原告取得鈞院97年度票字第35754 號本
    票裁定之執行名義，並向鈞院聲請強制執行，經鈞院以98年
    度執字第583 號受理在案，於執行程序中另囑託臺灣嘉義地
    方法院執行原告對訴外人豪強金屬工程有限公司之勝訴判決
    債權，臺灣嘉義地方法院以98年度司執助字第288 號給付票
    款強制執行事件受理。嗣被告於99年3 月22日向鈞院民事執
    行處就98年度司執字第54901 號強制執行事件聲請繼受強制
    執行，且因兩造間之系爭本票債權業經鈞院於98年6 月23日
    以98年度簡上字第584號判決確定，認定被告在235萬5958元
    及自98年10月1 日起至清償日止按年息6 ％計算之利息範圍
    內，對原告仍有本票債權存在後，被告即於99年7 月9 日另
    提出陳報狀於執行法院，就執行標的金額之系爭本票裁定所
    示之本金金額及利息予以酌減之；另就60萬元本票債權及自
    97年8 月31日起至清償日止按年息6 ％計算之利息部分，則
    未變動。是被告既已於執行程序進行中向執行法院陳報減縮
    該確定判決後之正確執行標的金額，對於原告之權利已有保
    障，且該執行程序尚未製作分配，原告應係向執行法院聲明
    異議，而非撤銷訴訟，原告提起本件債務人異議之訴，並無
    必要等語，資為抗辯。並聲明：原告之訴駁回。
三、兩造所不爭執之事實：
    (一)被告持原告於97年7 月4 日、97年7 月16日所簽發之到期
      日為97年7 月11日、97年8 月31日，面額各為330 萬6627
      元、60萬元之二紙本票，向本院聲請准許本票強制執行裁
      定（本院97年度票字第35754 號本票裁定）後，復持該裁
      定向本院聲請強制執行（本院98年司執字第54901 號），
      並經函囑臺灣嘉義地方法院以98年度司執助字第288 號強
      制執行事件，以執行扣押原告對第三人豪強金屬工程有限
      公司之給付違約金債權。
    (二)系爭本票債權業經本院以98年度簡上字第584 號民事判決
      認定被告持有原告名義於97年7 月4 日簽發、到期日97年
      7 月11日、面額330 萬6627元之本票，就超過235 萬5958
      元，及自98年10月1 日起至清償日止按年息6 ％計算之利
      息金額部分，對原告之票據債權不存在，並經確定在案。
四、本件兩造爭點之重點即為，原告前揭主張有無消滅或妨礙被
    告請求之事由，而應撤銷本院及臺灣嘉義地方法院之強制執
    行程序？審酌如下：
    (一)按執行名義成立後，如有消滅或妨礙債權人請求之事由發
      生，債務人得於強制執行程序終結前，向執行法院對債權
      人提起異議之訴。如以裁判為執行名義時，其為異議原因
      之事實發生在前訴訟言詞辯論終結後者，亦得主張之，強
      制執行法第14條第1 項定有明文。
    (二)經查，本件原告主張被告持本院97年度票字第35754 號本
      票裁定為執行名義，向本院聲請強制執行，經本院以本院
      98年司執字第54901 號執行事件受理在案，並函囑臺灣嘉
      義地方法院以98年度司執助字第288 號強制執行事件，以
      執行扣押原告對第三人豪強金屬工程有限公司之給付違約
      金債權，惟前揭本票裁定所揭示之本票債權，就其中系爭
      本票債權部分業經本院98年度簡上字第584 號判決確定，
      認定超過235 萬5958元，及自98年10月1 日起至清償日止
      按年息6 ％計算之利息金額部分對原告不存在，此據原告
      提出本票影本二紙、本院97年度票字第35754 號裁定、民
      事裁定證明書、臺灣嘉義地方法院執行命令、臺灣臺北地
      方法院民事判決等件為證，且被告對此並不表爭執，復陳
      稱其已於執行程序就執行之標的金額及利息予以減縮之等
      情，本院並經調閱98年度北簡字第4443號、98年度簡上字
      第584號、98年度司執字第54901號民事執行等卷宗查核屬
      實，自堪信原告主張為真實。茲既，被告不否認系爭本票
      債權就超過235 萬5958元，及自98年10月1 日起至清償日
      止按年息6 ％計算之利息金額部分對原告不存在，已如前
      述，則依上開法條規定，系爭本票債權部分當有消滅或妨
      礙被告請求之事由發生，被告於前揭強制執行程序中就系
      爭本票債權應僅得執行235 萬5958元及自98年10月1 日起
      至清償日止按年息6 ％計算利息之標的金額，即堪認定。
    (三)從而，原告依強制執行法第14條第1 項規定，提起本件債
      務人異議之訴，請求撤銷系爭本票債權於超過235 萬5958
      元及自98年10月1 日起至清償日止按年息6 ％計算利息部
      分之前開強制執行程序，洵屬有據，應予准許。
五、本件為判決之基礎已臻明確，兩造其餘之陳述及所提其他證
    據，經本院斟酌後，認為均於判決之結果無影響，亦與本案
    之爭點無涉，自無庸逐一論述，併此敘明。
六、據上論結，本件原告之訴為有理由，依民事訴訟法第78條，
    判決如主文。
中    華    民    國   100    年    2     月    25    日
                  民事第四庭    法  官  趙子榮
以上正本係照原本作成
如對本判決上訴，須於判決送達後20日內向本院提出上訴狀。如
委任律師提起上訴者，應一併繳納上訴審裁判費。
中    華    民    國   100    年    2     月    25    日
                                書記官  謝榕芝